【裁判字號】    90,上易,502
【裁判日期】    901218
【裁判案由】    不動產所有權移轉登記
【裁判全文】
臺灣高等法院民事判決  九十年度上易字第五○二號
    上  訴  人  甲○○
    法定代理人  李嘉明
右當事人間不動產所有權移轉登記事件，上訴人對於中華民國九十年六月二十七日臺
灣臺北地方法院八十九年度訴更字第二三號第一審判決提起上訴，本院判決如左：
    主    文
上訴駁回。
第二審訴訟費用由上訴人負擔。
    事實及理由
一、被上訴人環泥建設開發股份有限公司（以下簡稱環泥公司）起訴主張：上訴人甲
    ○○於八十四年七月六日向環泥公司預購「青年守則」編號Ａ３棟房屋及其基地
    ，買賣價金新台幣（以下同）三百八十萬元。系爭房屋業已興建完成，環泥公司
    已將房地所有權移轉登記予甲○○，惟甲○○拒絕辦理交屋及繳清價款，遂於八
    十八年十月五日通知甲○○解除系爭買賣契約，並於同年月七日生效，爰依民法
    第二百五十九條規定，先位求為判決甲○○移轉如原審附表所示之不動產予環泥
    公司；又倘認兩造間之買賣關係仍存在，因甲○○尚有三百二十七萬二千元之價
    金未付，爰備位請求甲○○給付上款及自八十八年九月十三日起至清償日止，按
    日給付千分之一之滯納金，另甲○○雖於九十年一月四日反訴主張系爭不動產有
    與契約效用不符之瑕疵，伊於八十八年十月七日合法解除契約，則兩造間之買賣
    關係即已經環泥公司合法解除契約而消滅，伊依民法第二百五十九條規定，訴請
    環泥公返還已付價金六十三萬一千五百三十五元及法定利息，自屬無理由等語。
    並聲明駁回甲○○之上訴。（原審為環泥公司先位之訴勝訴之判決，甲○○不服
    聲明上訴。)
二、甲○○則以：甲○○購買系爭房地後，均按期繳款，並已辦妥銀行貸款手續，但
    環泥公司興建完工之房屋不符合約定之樓中樓，且有多處瑕疵，而游泳池係景觀
    池改建之違章建物，隨時可能被拆除，價值當然減損，應屬瑕疵，甲○○在環泥
    公司改善瑕疵前，自得行使同時履行抗辯權，拒絕給付價金，環泥公司先位主張
    解除契約，顯不合法，另備位請求給付其餘價金三百二十七萬二千元及滯納金亦
    屬無理由，故於原審反訴主張系爭不動產有物之瑕疵，伊於八十八年十月七日合
    法解除契約，則兩造間之買賣關係即已消滅，伊依民法第二百五十九條規定，訴
    請環泥公返還已付價金六十三萬一千五百三十五元（自備款五十二萬八千元、天
    然瓦斯管線費用三萬五千元及工程變更追加款三十五元、規費六萬八千五百元）
    及法定利息等語資為抗辯。並聲明(一)原判決廢棄。(二)被上訴人在第一審之訴駁回
    。(三)被上訴人應給付上訴人六十三萬一千五百三十五元及自九十年一月五日起至
    清償日止，按年息百分之五計算之利息。(四)第一、二審訴訟費用由被上訴人負擔
    。
三、查被上訴人環泥公司主張上訴人甲○○預購「青年守則」編號Ａ３棟房屋及其基
    地，其業將房地移轉予甲○○，甲○○尚有價金三百二十七萬二千元未付之事實
    ，業據提出買賣契約書、房地所有權狀為證，且為甲○○所不爭執，自堪信此部
    分主張為真實。
四、被上訴人環泥公司主張既已將房地所有權移轉登記予甲○○，惟甲○○拒絕辦理
    交屋及繳清價款，故於八十八年十月五日通知甲○○解除系爭買賣契約，並於同
    年月七日生效，而上訴人甲○○則抗辯依消費者保護法第二十二條規定「企業經
    營者應確保廣告內容之真實，其對消費者所負之義務不得低於廣告之內容」，而
    被上訴人於廣告內就所建青年守則房屋之三樓圖片畫有三人位於三樓上層之圖片
    ，被上訴人亦自陳該圖為三樓，故售屋人員高欣臨鼓吹三樓為樓中樓應屬可採，
    惟興建完工之房屋不符合約定之樓中樓，另游泳池係景觀池改建之違章建物，隨
    時可能被拆除，價值當然減損，應屬瑕疵，在環泥公司改善瑕疵前，自得行使同
    時履行抗辯權，拒絕給付價金，故本件首應查明兩造約定買賣之房屋是否為樓中
    樓？系爭房屋有無瑕疵？經查：
  (一)按「企業經營者應確保廣告內容之真實，其對消費者所負之義務不得低於廣告之
    內容」，消費者保護法第二十二條固定有明文。惟上訴人所稱青年守則房屋之三
    樓圖片畫有三人位於三樓上層之圖片（見本院卷第七十九頁、八十六頁背面左下
    角），被上訴人雖自陳該圖為三樓，惟該圖片上方文字係「三樓百坪半開放兒童
    遊戲場，活動空間自由寬敞，與一樓作區隔，以確保活動私密性與安全性」，故
    該圖係對兒童遊戲場設計空間之廣告，尚非對三樓設計樓層特色之廣告，且上訴
    人所購買之三樓亦非該圖片之三樓亦為其所不爭執（見本院卷第八十四頁、第八
    十六頁背面中間Ａ３始為上訴人所購之房屋，黃色部分為三樓之兒童遊戲場、第
    一一九頁），故尚難執此非就伊買受特定房屋介紹之系爭廣告主張被上訴人應負
    上訴人買受之特定房屋與廣告相符之義務，況被上訴人於另張廣告圖亦載明「不
    賣夾層、不賣二次施工」（參見本院卷第八十八頁背面），上訴人亦應明確得知
    所購房屋無二次施工為空間區隔之可能。雖其稱銷售人員高欣臨鼓吹三樓為樓中
    樓云云，惟此為被上訴人所否認，且與上開廣告文字「不賣夾層，不賣二次施工
    」扞挌，上訴人復未能舉證以實其說，雖其又舉證人陳玲聿證稱被上訴人確有此
    樓中樓之保證，惟證人陳玲聿雖證稱：「環泥公司售屋人員告知房屋為真的樓中
    樓，因當時夾層問題非常嚴重，伊有求證到底是樓中樓或夾層屋，售屋人員拿廣
    告單說上面有站人絕對不是夾層等語。」（參見原審卷第九十三頁），惟陳玲聿
    係在甲○○買受系爭房屋後透過甲○○之介紹而購買同區房屋，並未與甲○○一
    同購屋之事實，業經陳玲聿證述在卷（參見同上頁），則環泥公司售屋人員是否
    以廣告向甲○○說明系爭房屋為樓中樓，已非無疑；況陳玲聿既明知夾層非合法
    建物，而一再與環泥公司售屋人員確認系爭房屋是否為樓中樓，則對於樓中樓係
    經工務局核准之設計，該設計不可能由買方單方變更而變更之事實，應無不知之
    理，故證言應有迴護之詞尚非可採，上訴人之抗辯洵無足採。
  (二)上訴人甲○○自認自行設計室內空間（參見原審卷第一00頁），且對於被上訴人
    環泥公司主張系爭房屋約三米處所設置之開關係應甲○○之要求預留之事實亦不
    爭執，則開關之設置等係屬裝潢，本可由上訴人自行為之，尚難認環泥公司保證
    交付樓中樓，故其辯稱開關之預留可證明買賣之房屋為樓中樓，並無可採；至於
    變更設計費用之多寡，僅能證明環泥公司因變更設計所收取之費用，不能證明兩
    造約定以樓中樓為給付之內容。
  (三)次查系爭房屋地板、磁磚、牆壁等並無裂痕，業經原審法院勘驗現場查明屬實，
    製有勘驗筆錄在卷可稽（參見原審卷第三十三頁）；而甲○○另辯稱系爭房屋有
    建材及施作設計等瑕疵部分，未能舉證以實其說，所辯洵無足採。
  (四)又系爭大樓三樓設有桌球室等運動場所，中庭設有游泳池之事實，亦經原審法院
    勘驗現場屬實（參見原審卷第三十四頁），甲○○辯稱兩造約定之運動場所均為
    二層，惟未能舉證以實其說，亦難採信。
  (五)另游泳池部分，依台北縣政府函示雖名為景觀池，惟已開放供社區居民使用之事
    實，有環泥公司提出且為甲○○所不爭之照片在卷足憑（參見原審卷第七十頁）
    ，足見環泥公司提供之游泳池，雖有游泳之功能與設備，惟係景觀池改建之違章
    建物，隨時可能被拆除，價值當然減損，按「買賣因物有瑕疵，而出賣人依前五
    條之規定，應負擔保之責者，買受人得解除其契約或請求減少其價金。但依情形
    ，解除契約顯失公平者，買受人僅得請求減少價金」，民法第三百五十九條定有
    明文。查系爭房屋並無上訴人所指之瑕疵而可居住，則游泳池雖有瑕疪，惟若解
    除不動產之契約則顯失公平，故上訴人僅得減少價金，則其就其餘價金仍應給付
    ，尚不得主張就「全部」價金不交付而為同時履行之抗辯，其於被上訴人催告繳
    付價金而逾期不繳納減少瑕疵以外之其餘價金，仍生給付遲延之效果。而上訴人
    既拒付價金，被上訴人於八十八年九月一日以勳法字第八八一一七號函催給付價
    金，有律師函及回執影本可按（見原審八十八年度訴字第五一四０號卷第三十三
    、三十四頁），自已生給付遲延之效果，而依系爭合約書第四條約定應視為違約
    （約定內容為「甲方（上訴人）應於乙方（被上訴人）通知繳款期限內以現金或
    即期支票逕向乙方指定之銀行專戶繳付應繳之價款，如逾期達十日，經乙方催告
    十天內仍未繳付時，即視為甲方違約。乙方得逕行解除本契約。而解約後本項預
    定買賣甲方已繳之房地總價款悉數作為乙方重行出售本房屋所需各項費用之抵償
    及損害之賠償金和懲罰」），被上訴人復於八十八年十月五日以勳法字第八八一
    四一號函解除契約，亦有律師函及十月七日之回執影本可按（參見原審八十八年
    訴字第五一四０號卷第三十五頁、三十六頁），自已合法解除系爭本件買賣契約
    。
五、系爭買賣契約既經被上訴人於八十八年十月七日合法解除，則兩造間之買賣關係
    即已消滅，被上訴人依系爭合約第四條第一項（參照理由第四項之記載）、第十
    五條第一項約定（即甲方不按照契約約定日期付款，：  乙方得解除契約，並沒
    收甲方已繳付之全部款項作為損害之賠償金和懲罰性違約金，倘乙方已將房屋土
    地產權辦妥移轉登記為甲方名義者，甲方應負責無條件將該房屋土地產權於乙方
    通知解約日起十五日內備齊證件辦理移轉登記返還乙方，並負擔移轉登記時所需
    之一切費用」），被上訴人先位請求上訴人將原審判決附表所示之不動產移轉登
    記予被上訴人，非無理由。
六、上訴人雖反訴主張以反訴狀繕本之送達（九十年一月四日，參見原審卷第三十頁
    ），作為解除契約之通知，請求被上訴人返還價金六十三萬一千五百三十五元，
    惟查上訴人尚不得主張樓中樓等瑕疵，而游泳池部分僅得減少價金已如前述，故
    其主張有瑕疵解除契約，尚非有理由。
七、綜上所述，被上訴人先位主張為有理由，上訴人所辯及反訴請求均無可取，上訴
    人上訴主張本於解除契約回復原狀之法律關係，請求廢棄原判決，並駁回被上訴
    人在第一審之先位之訴，復反訴被上訴人應給付上訴人新台幣六十三萬一千五百
    三十五元及法定利息，均非有理由，不應准許。是則原審就被上訴人先位之訴及
    上訴人之反訴及假執行之聲請，均為上訴人敗訴之判決，於法並無不合。上訴意
    旨指摘原判決不當，求予廢棄改判，為無理由，應予駁回。
八、據上論結，本件上訴為無理由，依民事訴訟法第四百四十九條第一項、第七十八
    條，判決如主文。
中      華      民      國    九十      年     十二     月      十八    日
                                民事第十五庭
                                    審判長法  官  劉  靜  嫻
                                          法  官  陳  昆  煇
                                          法  官  李  錦  美
右正本係照原本作成。
不得上訴。
中      華      民      國    九十      年     十二     月    十九      日
                                          書記官  明  祖  全


司法院資訊處製作；財團法人民間司法改革基金會備份。
